臺灣高等法院高雄分院民事判決
111年度上易字第162號
上  訴  人  吳維軒  

            呂沛潔  
共      同
訴訟代理人  桂祥晟律師
附帶上訴人  朱玉娥  
訴訟代理人  謝易澄律師
上列當事人間請求侵權行為損害賠償等事件，兩造對於民國111
年3月8日臺灣澎湖地方法院110年度訴字第78號第一審判決各別
提起上訴、附帶上訴，本院於111年9月14日言詞辯論終結，判決
如下：
    主    文
上訴及附帶上訴均駁回。
第二審上訴、附帶上訴訴訟費用，由上訴人、附帶上訴人各自負
擔。
    事實及理由
一、附帶上訴人甲○○起訴主張：
　㈠甲○○與上訴人乙○○於民國105年間交往，嗣於108年2月14日間
    結婚，雙方結婚前，乙○○隱瞞其同時與訴外人鄭ＯＯ交往且使
    之懷孕，及其有吸毒、竊盜、賭博、贓物等前科之事實，使
    甲○○同意與其結婚，已侵害甲○○之意思決定自由。又乙○○在
    婚後對甲○○未誠實告知鄭ＯＯ已懷孕及其後生下一女，時常至
    鄭ＯＯ之住處，持續與之交往，違背夫妻間之忠實義務及誠實
    義務，侵害甲○○之配偶權，使甲○○受有精神上痛苦。
　㈡另甲○○於109年10月間，發覺乙○○手機內有與上訴人丙○○聊天
    之曖昧訊息，且乙○○多次編纂各種理由欺騙甲○○，而前往高
    雄與丙○○私下約會，並於公眾場合牽手、摟腰。另甲○○於10
    9年12月27日晚間，臨時返回澎湖縣○○鄉○○村0○0號住處（下
    稱瓦峒住處）時，竟發現丙○○躺在甲○○與乙○○之房間床上，
    上訴人間顯非一般朋友關係。丙○○明知乙○○乃有配偶之人，
    其上開行為已逾越社會通念所能忍受之範圍，破壞甲○○婚姻
    共同生活之圓滿安全及幸福，侵害甲○○之配偶權，而受有精
    神上之痛苦，且情節重大。
　㈢爰依民法第184條第1項、第195條第1、3項規定，就乙○○侵害
    甲○○之意思決定自由及配偶權、就丙○○侵害甲○○之配偶權，
    請求乙○○及丙○○各給付甲○○新臺幣（下同）31萬元及20萬元
    之精神慰撫金，並聲明：⒈乙○○及丙○○應各給付甲○○31萬元
    及20萬元，及均自起訴狀繕本送達翌日起至清償日止，按年
    息5%計算之利息。⒉願供擔保，請准宣告假執行。
二、上訴人抗辯：
　㈠甲○○前於110年間向原審法院以乙○○疑於婚姻關係中與他人有
    交往之情事為由聲請調解離婚，經原審法院以110年度家調
    字第3號離婚等事件受理（下稱另案），嗣乙○○與甲○○在110
    年3月19日成立調解（下稱系爭調解），並明文約定「兩造
    同意互相拋棄慰撫金、損害賠償、贍養費、剩餘財產分配之
    請求權」，該調解條款所指涉之慰撫金、損害賠償範圍係包
    括甲○○與乙○○於婚姻關係期間所生一切對彼此之侵害配偶權
    在內之所有慰撫金及損害賠償請求權，是本件甲○○對乙○○及
    丙○○之請求已為系爭調解效力所及，甲○○更行提起本件訴訟
    ，違反重複起訴禁止與一事不再理之原則，有民事訴訟法第
    249條第1項第7款起訴不合法之情事。
　㈡乙○○部分：伊在與甲○○結婚後，並未繼續與鄭ＯＯ交往，也未
    到鄭ＯＯ住處找其，伊並於婚前即已告知甲○○關於鄭ＯＯ懷孕之
    事。而109年12月27日當天，伊至機場接送丙○○至瓦峒住處
    後即已離開等語。
　㈢丙○○部分：伊與乙○○係108年夏天認識之朋友，嗣為租車行合
    夥股東。109年12月27日伊至澎湖了解乙○○之公司狀況，因
    乙○○表示其住處有空房，不必額外花費住旅宿才至瓦峒住處
    借宿。又乙○○與甲○○並未住在瓦峒住處，該房間原是員工居
    住，且當天伊入住後即吃藥睡覺，甲○○出現並報警當下，房
    間只有伊一人且衣衫整齊。另伊雖曾於109年11月間在臺灣
    本島與乙○○及其員工用餐，但係因伊與乙○○有租賃公司之投
    資金錢往來等語置辯。
三、原審判決甲○○部分勝訴，命乙○○及丙○○應各給付甲○○11萬元
    及10萬元，及各自110年9月9日及110年9月26日起至清償日
    止，均按年息5%計算之利息，駁回甲○○其餘之訴，並依職權
    及聲請為假執行及附條件免假執行之宣告。上訴人及甲○○就
    各自敗訴部分均不服，分別提起上訴、附帶上訴。上訴人上
    訴聲明：㈠原判決不利於上訴人部分廢棄。㈡上開廢棄部分，
    甲○○在第一審之訴駁回。甲○○答辯聲明：上訴駁回，並附帶
    上訴聲明：㈠原判決關於駁回甲○○後開第二項部分廢棄。㈡上
    開廢棄部分，乙○○應再給付甲○○20萬元，及自起訴狀繕本送
    達翌日起至清償日止，按年息5%計算之利息。乙○○就附帶上
    訴答辯聲明：附帶上訴駁回。(原審駁回甲○○對丙○○其餘請
    求部分未據上訴，已確定，下不贅述)。
四、兩造不爭執事項（見本院卷第114頁）：
  ㈠甲○○與乙○○於108年2月14日結婚，於110年3月19日經調解離
    婚成立，在系爭調解筆錄中載明：「兩造同意互相拋棄慰撫
    金、損害賠償、贍養費、剩餘財產分配之請求權」。
  ㈡乙○○前於103年11月間曾與訴外人李艾倫結婚，李艾倫並自乙
    ○○受胎而於103年12月間生有一兒子吳○○，嗣二人於105年11
    月間兩願離婚。
  ㈢鄭ＯＯ未與上訴人乙○○或他人結婚，鄭ＯＯ自乙○○受胎後，於108
    年9月間產下一女鄭○○（年籍資料詳卷，下稱鄭○○），鄭○○
    之戶籍登記未有登載父親。
  ㈣甲○○原為越南籍人民，於94年間取得我國國籍，96年間與前
    夫蔡姓男子離婚，另育有一女(非與乙○○所生)。
  ㈤甲○○與乙○○前均於澎湖經營租車行。
五、本件起訴是否有民事訴訟法第249條第1項第7款起訴不合法
    之情事？
　㈠按調解經當事人合意而成立；調解成立者，與訴訟上和解有
    同一之效力。和解成立者，與確定判決有同一之效力，民事
    訴訟法第416 條第1 項、第380條第1 項分別定有明文。又
    按訴訟標的於確定之終局判決經裁判者，依民事訴訟法第40
    0條第1項規定，除別有規定外，有既判力。是在明示既判力
    之發生限於同一事件已有確定之終局判決者。所謂同一事件
    ，必同一當事人就同一法律關係而為同一之請求，若此三者
    有一不同，即不得謂為同一事件，自不受確定判決之拘束。
    而訴訟標的之涵義，必須與原因事實相結合，於判斷既判力
    範圍時，應依原告起訴主張原因事實所特定之訴訟標的法律
    關係為據（最高法院110年台上字第1321號判決意旨參照）
    。
　㈡經查，甲○○於另案原係以乙○○及A女（另案起訴時因尚不知其
    姓名而稱A女，按指丙○○）為被告，依民法第1052條第1項第
    2、3款及同條第2項，對乙○○訴請裁判離婚，並依民法第105
    6條第1、2項規定請求乙○○給付因判決離婚所受損害20萬元
    ；另依民法第184條第1項前段、第2項、第195條第3項、第1
    85條第1項侵權行為法律關係，主張乙○○與A女共同侵害其基
    於配偶關係之身分法益，請求乙○○與A女連帶賠償50萬元，
    由另案受理後依家事事件法第23條第1項規定應先經法院調
    解而進行調解程序。嗣於110年3月19日調解程序中，甲○○撤
    回對A女部分之請求，並與乙○○成立系爭調解，內容為「一
    、兩造同意離婚。二、兩造同意協同於110年5月20日前將耐
    斯租車行之負責人變更為相對人（按即乙○○），相對人並應
    將耐斯租車行登記地址（澎湖縣○○市○○里○○○000○00號1樓）
    變更為其他地址。三、兩造同意於110年5月20日前將車牌號
    碼000-0000、 MNX-1128、MNX-1129、MNX-1666、931-KHN車
    輛變更登記名義人為聲請人（按即甲○○），其餘車輛由現登
    記名義人所有，並各自管理使用。四、相對人同意聲請人名
    下所有之澎湖縣○○市○○段000地號土地及同段261建號建物為
    其所有。聲請人同意相對人於110年3月25日前取回上開建物
    内屬於其所有之物，逾期未取回，相對人同意由聲請人自行
    處理。五、兩造同意互相拋棄慰撫金、損害賠償、贍養費、
    剩餘財產分配之請求權。六、兩造同意相對人應於110年5月
    10日前將車牌號碼： 0000000 (工程車）、AFY6839 ( 9人
    座汽車）之貸款向債權人辦理免除聲請人之保證責任，如未
    能履行，本次調解筆錄即失其效力，由聲請人另行起訴。七
    、程序費用各自負擔」等情，有另案調解筆錄附卷可參（見
    本院卷第31-33頁），並經本院依職權調取另案民事卷宗核
    閱無誤，堪認屬實。
　㈢觀系爭調解內容係甲○○與乙○○二人協議離婚，及因離婚所生
    相關財產分配等未聲明事項併為達成調解，又系爭調解第5
    條約定關於「兩造同意互相拋棄慰撫金、損害賠償」並未具
    體表明拋棄之事項及範圍，則於判斷其於判決同一效力範圍
    時，應依甲○○起訴主張原因事實所特定之訴訟標的法律關係
    為據，而可認包含依民法第1056條第1、2項規定請求乙○○給
    付20萬元，及依上開侵權行為法律關係，主張乙○○與A女共
    同侵害其基於配偶關係之身分法益，請求乙○○與A女連帶賠
    償50萬元部分。此部分核與甲○○於本件訴訟向乙○○主張因詐
    欺結婚侵害其意思決定自由及婚後另與鄭ＯＯ交往，侵害甲○○
    基於配偶關係之身分法益而請求侵權行為損害賠償，兩案之
    法律關係既有不同，非針對同一法律關係為請求，本件甲○○
    對乙○○之請求部分即未為系爭調解效力所及。又甲○○既於另
    案調解程序中撤回對A女之請求，依民事訴訟法第263條第1
    項規定，訴經撤回者，視同未起訴；再者，A女並非系爭調
    解之當事人或參加調解人，調解筆錄亦無甲○○承諾不得對A
    女復提起同一之訴之約定，則本件甲○○對丙○○之請求，與系
    爭調解之當事人既有不同，亦非屬同一事件，自未為系爭調
    解效力所及。綜此，上訴人抗辯甲○○對上訴人提起本件訴訟
    已違反一事不再理或重複起訴禁止之原則，而有民事訴訟法
    第249條第1項第7款起訴不合法之情事云云，自非可採。
　㈣丙○○雖辯稱：另案於110年3月19日調解期日，係經調解委員
    告知調解成立後，甲○○始稱撤回對A女部分之請求，並經司
    法事務官表示本件調解成立，故系爭調解兩造合意内容當然
    包含甲○○應撤回對丙○○之請求，即指甲○○已拋棄此部分之請
    求云云，並提出調解程序筆錄影本為證（見本院卷第181-18
    3頁）。惟上開調解期日僅甲○○與乙○○出席並達成調解，上
    開調解程序筆錄載明甲○○撤回對A女之請求，以甲○○當時尚
    不知A女姓名即丙○○，則其主張係欲先處理與乙○○之婚姻及
    財產分配等事宜，而先撤回對A女之請求等語尚非無據，上
    訴人上開所辯核無足採。
六、乙○○是否有侵害甲○○之意思決定自由及配偶權？若有，應賠
    償之慰撫金數額為何？甲○○是否已於系爭調解筆錄拋棄對乙
    ○○之上開損害賠償債權？
  ㈠甲○○主張上訴人乙○○於婚前並未告知已與鄭ＯＯ產下鄭○○、未
    告知有相關前科等，婚後並與鄭ＯＯ保持交往關係等，而侵害
    甲○○之意思決定權及配偶權等語，惟為乙○○所否認，並以上
    詞置辯。經查，
　⒈證人鄭ＯＯ於原審審理中證述：伊之前與乙○○是情侶，交往時
    間約3年等語（見原審卷第236頁）明確，嗣經原審法官請證
    人鄭ＯＯ以其女鄭○○之出生日期來推算與乙○○之交往期間，詎
    其改稱：這樣伊與乙○○交往1年，伊等是交往1年後鄭○○才出
    生等語（見原審卷第237頁），核證人前後所述顯然差距過
    大，乙○○雖對其證詞表示無意見，惟審酌證人鄭ＯＯ到庭證述
    之時間為111年2月15日，距其女鄭○○108年9月間出生時約距
    2年半，再加計懷胎時間，即3年餘，與證人初始證述交往時
    間約3年期間相當，可推論證人起初證述交往時間3年，應係
    表示自作證日往前回算有與乙○○持續交往約3年之意，其事
    後刻意改口僅稱交往1年等語，顯係刻意替乙○○掩飾與甲○○
    結婚後仍有與其聯繫交往之事實。則乙○○與證人鄭ＯＯ交往之
    時間應有與乙○○及甲○○婚姻關係存續期間相重疊。
　⒉證人即上訴人乙○○之前員工鍾ＯＯ證述：伊在乙○○車行工作的
    時間從109到110年1月，約1年多左右。伊知道鄭ＯＯ家有一台
    車，都會開來位於瓦硐之工廠保養，伊還會載汽油去鄭ＯＯ家
    ，乙○○一開始跟伊說是他姑姑家，後來伊才知道是鄭ＯＯ的家
    等語（見原審卷第205、207頁）明確，堪認乙○○不欲其員工
    知悉過多其與鄭ＯＯ之事而佯稱鄭ＯＯ家為其姑姑家，且其於女
    兒鄭○○出生後至少到109年間，仍持續有與鄭ＯＯ聯繫、保有
    來往之關係，此亦核與乙○○自承：其作為生父，撫養自己之
    未成年子女，而需與孩子生母（鄭ＯＯ）聯絡互核等語相符（
    見本院卷第176頁）。
　⒊再觀之甲○○與乙○○間之Line對話紀錄（見原審卷第269-273頁
    ），其內容不外是甲○○質疑乙○○與鄭ＯＯ有婚外情，乙○○卻自
    承：「我們現在一家很幸福喔，還是女兒貼心，還會撒嬌ㄟ
    ，還沒結婚前我就有女兒了ㄟ」等語（見原審卷第273頁）等
    語來刺激甲○○，如甲○○甚早即知有鄭ＯＯ及其女之事，理應不
    會與乙○○間有質疑及生氣之用語及內容。況從甲○○於109年1
    2月27日發現丙○○在其瓦峒住處房間後（詳見下述），因此
    與乙○○發生爭吵，旋於110年1月19日於另案訴請離婚及損害
    賠償，起訴狀所載離婚事由未提及任何有關鄭ＯＯ之事觀之，
    倘其當時知悉乙○○有與鄭ＯＯ持續交往並生女之事，理當會於
    離婚事由中述及，益徵乙○○於與甲○○婚前，並未告知有與鄭
    ＯＯ育有鄭○○乙事，婚後仍有繼續與鄭ＯＯ及鄭○○來往。乙○○辯
    稱與甲○○婚後，僅是因孩子之緣故而與鄭ＯＯ聯絡云云，核屬
    避就之詞，不足採信。依上開說明，乙○○婚後至其與甲○○調
    解離婚成立期間仍繼續與鄭ＯＯ有交往，而有侵害甲○○配偶權
    之情事。
　⒋至證人鄭ＯＯ雖另證述：乙○○沒有來看過小孩、沒有找過伊，
    伊不會讓其看女兒等語，該證述與上開乙○○之Line對話內容
    不符，此部分證述容有袒護乙○○之情，而不足採。再者，乙
    ○○於原審自陳：伊與甲○○結婚時，有告知甲○○伊有前科及跟
    鄭ＯＯ交往及鄭ＯＯ懷孕之事，甲○○跟伊表示鄭ＯＯ在澎湖很亂很
    有名，叫伊查清楚小孩是不是伊的。甲○○當時傳給伊的Line
    紀錄都還在等語（見原審卷第244頁），惟卻迄不提出上開L
    ine紀錄以實其說，所辯亦尚難憑採。
　⒌另甲○○主張與乙○○結婚時，乙○○未告知有多項前科等情，然
    甲○○自陳：乙○○要求伊要趕快跟他登記，因為他當時快要被
    關了等語（見原審卷第242頁），堪認甲○○與乙○○結婚當時
    已知乙○○有刑事案件待執行，自應知悉乙○○有前科等素行不
    良之情形，甲○○此部分主張，尚難憑採。
  ㈡按因故意或過失，不法侵害他人之權利者，負損害賠償責任
    。故意以背於善良風俗之方法，加損害於他人者亦同；又不
    法侵害他人之身體、健康、名譽、自由、信用、隱私、貞操
    ，或不法侵害其他人格法益而情節重大者，被害人雖非財產
    上之損害，亦得請求賠償相當之金額。前二項規定，於不法
    侵害他人基於父、母、子、女或配偶關係之身分法益而情節
    重大者，準用之，民法第184 條第1 項、第195 條第1 、3
    項定有明文。又婚姻係以夫妻之共同生活為其目的，配偶應
    互相協力保持其共同生活之圓滿安全及幸福，而夫妻互守誠
    實，係為確保其共同生活之圓滿安全及幸福之必要條件，故
    應解為配偶因婚姻契約而互負誠實之義務，配偶之一方行為
    不誠實，破壞共同生活之圓滿安全及幸福者，即為違反因婚
    姻契約之義務而侵害他方之權利。是侵害配偶權之行為，並
    不以通姦或相姦行為為限，倘夫妻任一方與他人間存有逾越
    結交普通朋友等一般社交行為之不正常往來，其行為已逾社
    會一般通念所能容忍之範圍，已達破壞婚姻共同生活之圓滿
    安全及幸福之程度情節重大，即足當之。 本件乙○○既與甲○
    ○婚後，仍延續婚前與鄭ＯＯ男女交往而持續不正常往來，其
    共同親密行為已破壞甲○○與乙○○間婚姻生活之圓滿，而對甲
    ○○之配偶身分法益造成相當重大之侵害，甲○○請求乙○○賠償
    慰撫金，核屬有據。
  ㈢又按慰撫金之賠償須以人格權遭遇侵害，使精神上受有痛苦
    為必要，其核給之標準固與財產上損害之計算不同，然非不
    可斟酌雙方之身分、地位、資力與加害之程度及其他各種情
    形核定相當之數額。其金額是否相當，自應依實際加害情形
    與被害人所受之痛苦及雙方之身分、地位、經濟狀況等關係
    決定之（最高法院51年台上字第223號判決、85年度台上字
    第460號判決意旨參照）。審酌甲○○為越南籍，於94年間取
    得我國國籍，96年間與前夫蔡姓男子離婚，另育有一女（非
    與乙○○所生）；甲○○與乙○○前均於澎湖經營租車行，並參酌
    甲○○與乙○○之近年內之財產、所得資料（見另案家調卷第87
    -112頁），暨並參酌兩造上開經濟情況、身分，以及甲○○與
    乙○○間之婚姻家庭生活情感狀況以及甲○○因此所受精神上痛
    苦之程度等一切情狀，認甲○○對乙○○請求精神慰撫金於11萬
    元為適當，逾此數額核屬無據。
  ㈣另按民法第195條第1項前段所以規定不法侵害所列舉之身體
    、健康、名譽、自由、信用、隱私、貞操或不法侵害其他人
    格法益而情節重大者，被害人得請求給付慰撫金，在於通常
    情形下，上開特別人格權受侵害者，被害人恆受精神上及肉
    體上之痛苦，為填補被害人所受之損害，並慰藉其受傷之感
    情，法律乃賦與被害人請求慰撫金之權利。惟被害人是否因
    損害事故而受有非財產上之損害，事涉主觀因素，為免慰撫
    金給付之泛濫，造成人格價值之商業化，及加害人責任之漫
    無限制，民法第18條第2項規定於特定情形下，始例外賦與
    被害人請求慰撫金之權利，故於解釋上開民法第195條第1項
    前段規定時，應予以嚴格之認定。加害行為是否在通常情形
    下，均足造成被害人精神上或肉體上之痛苦，如有不明時，
    原則上，應不許被害人請求慰撫金之賠償。又民法第997條
    已明定因被詐欺而結婚之一方，得於法定期間內向法院訴請
    撤銷婚姻，進而可於符合民法第999條第1、2項所定之要件
    下，向他方請求非財產上之損害，是法律已另訂有特別規定
    ，以維此人格法益之保護。
  ㈤乙○○於與甲○○婚前，並未告知有與鄭ＯＯ交往及生育鄭○○乙事
    ，已見前述，雖甲○○主張乙○○隱瞞上開情事使甲○○同意與其
    結婚，已侵害甲○○之意思決定自由云云。惟縱甲○○認其受詐
    欺而結婚，其法律效果應為於法定期間內及符合民法第977
    條所訂之要件訴請撤銷婚姻暨依同法第999條之規定請求損
    害賠償，尚不得遽認其意思決定自由遭侵害而得依民法184
    條第1項、195條第1項請求非財產上之損害賠償。雖甲○○婚
    前未受乙○○告知與鄭ＯＯ交往及懷孕一事，致其婚前所得資訊
    不週全，或不符合其期待，惟甲○○自陳：當時乙○○入獄在即
    ，因擔心無人探視，要求與其登記結婚，其起先拒絕，惟乙
    ○○聲稱其係獨自在臺之越南人，若無配偶做什麼事都不方便
    ，致其陷於錯誤，答應與乙○○登記結婚等語（見本院卷第14
    3頁），堪認甲○○答應與乙○○結婚，容有其他方面之考量，
    縱乙○○就與鄭ＯＯ交往並致懷孕有所隱瞞，甲○○結婚之意思決
    定自由並不當然受侵害。再者，甲○○於另案本即因與乙○○之
    婚姻相處問題及質疑乙○○與丙○○有不當交往等因素而訴請離
    婚，並於110年3月19日達成調解離婚，其嗣後始於同年8月2
    4日起訴主張因受詐欺結婚受有損害，並於本件審理中自陳
    是在110年6月才知悉鄭ＯＯ的事而傳訊息質問乙○○，嗣雖改稱
    其得知鄭ＯＯ產女是在110年3月19日另案離婚時才受告知等語
    （見原審卷第244頁，本院卷第193頁），然其婚姻已不存在
    ，於通常情形下，難認足以造成其精神上之痛苦，而有予以
    保護之必要。據上，甲○○主張因乙○○隱瞞與鄭ＯＯ交往並使受
    孕一事致其與乙○○結婚而受有非財產上損害，請求賠償精神
    慰撫金，為無理由，應予駁回。 
七、丙○○是否有侵害被上訴人之配偶權？若有，損害賠償之慰撫
    金額為何？　　　
　㈠丙○○有於109年12月27日晚上在瓦峒住處一樓房間及其內床上
    ，甲○○當下有進入該房間對丙○○拍照、對質及叫囂，並報警
    處理。嗣丙○○經警確認身分認非屬於居住在該址之人，而為
    警方帶回派出所查證，嗣經警方與乙○○連繫，確認係乙○○同
    意丙○○暫時居住後始自行離去等情，有澎湖縣政府警察局白
    沙分局110年10月31日白警分偵字第1100102505號函及所附
    之執行錄影影像、原審勘驗筆錄、甲○○拍攝之現場照片3張
    在卷可參（見原審卷第43-49、107、210-220頁），堪認屬
    實。
　㈡觀員警提供之錄影光碟及原審勘驗內容所示，丙○○初遭警詢
    問經誰同意入住之原因時，係稱：「員工阿异跟我說工廠這
    邊我可以先住，我是阿异的姊姊，他都叫我姊姊」等語（見
    原審卷第211、212頁），惟當下遭甲○○質問「阿异的媽媽叫
    甚麼名字」時，卻無法立即回應，後續才嘗試澄清：「我跟
    阿异是在外面認識的，他都叫我姊姊」等語，企圖表明與阿
    异之關係為朋友或乾姊弟關係，僅係稱呼上用「姊姊」之用
    語。又經證人鍾ＯＯ證稱：伊綽號叫阿异，以前是乙○○車行員
    工，只見過丙○○1、2次。她不會稱呼伊弟弟，伊很少跟她講
    話。伊曾為返回彰化家中而與乙○○同至高雄，當次曾與丙○○
    見面，伊有買衣服，是丙○○幫伊結帳等語明確（見原審卷第
    205、206、208頁），復無證述其他與丙○○有更多來往互動
    或交情更深之細節或事實，堪認丙○○與證人鍾ＯＯ之交情顯非
    熟絡，僅數面之緣，鍾ＯＯ亦未對外以「姊姊或乾姊」之名稱
    呼丙○○，丙○○亦不可能透過鍾ＯＯ之同意即進住瓦峒住處房屋
    一樓之房間，堪認丙○○當下係隱瞞經乙○○同意其入住之事實
    ，直至遭警帶回派出所查證，始說明是得乙○○同意而入住。
　㈢再者，丙○○於上開時間所處之房間為甲○○與上訴人乙○○在工
    廠之房間，並非空房或客房等情，業據甲○○指陳明確，核與
    證人鍾ＯＯ證述：伊剛到澎湖時，有住在工廠的房間，十幾天
    而已。這間房間平常是甲○○與乙○○在使用。而案發當時乙○○
    馬公住家樓上就有空房，車行樓上也有空房等語（見原審卷
    第207頁），核與乙○○陳述：之前是鍾ＯＯ住那間房間，若伊
    在工廠待比較晚，也會睡那邊等語大致相符（見原審卷第13
    1頁），復觀甲○○提出當下所拍攝之房間照片（見原審卷第4
    3、45頁），可見床頭上尚有黑色手錶、床鋪上也有甲○○所
    有之抱枕等日用品，堪認丙○○當時所處之房間並非空房或客
    房，甲○○主張當時該房間為甲○○與乙○○共同使用之寢室，應
    可採信。衡情，倘乙○○與丙○○僅係一般朋友或商業投資往來
    之合作關係，應不會允許入住與配偶共同居住之私密生活領
    域，而應是協助住於其他客房或另謀飯店民宿等始為合理正
    常之舉，上訴人捨此不為，足見渠等間應有較親密之關係。
　㈣丙○○雖辯稱：當天我來澎湖是想要了解乙○○公司之狀況，當
    天伊入住後，就吃藥睡覺等語，然觀原審勘驗當日員警執行
    錄影影像之內容：「（警察：你到底是為什麼跑來這邊住？
    ）丙○○：阿我就是跟那個阿异。（警察：沒關係你慢慢跟我
    講慢慢跟我講就好。）丙○○：我想說來這邊玩幾天，然後是
    不是住幾天，然後是不是問弟弟說這邊是不是有可以住的，
    他說他們工廠有一間房間沒人住，然後可以來這邊玩個幾天
    」等語（見原審卷第216頁），可知丙○○當下係向警察表明
    來澎湖玩幾天，且是經詢問鍾ＯＯ後入住，顯與丙○○上開所辯
    赴澎湖之原由不同。再者，乙○○陳稱：109年12月27日當天
    傍晚伊帶丙○○安排入住工廠那間空房，伊即回馬公市區。丙
    ○○來澎湖後伊有安排公司車給她開，她來當天伊去機場接機
    後，因她不知道地點，伊開車載她到瓦硐住處就離開等語；
    丙○○則表示：伊入住後，因人不舒服，就吃藥睡覺，後來就
    發生當晚之事情等請（見原審卷第129頁），然而丙○○嗣後
    卻於原審111年1月18日言詞辯論期日，改問證人鍾ＯＯ當天晚
    上渠等是否有見面吃飯（見原審卷第208頁），並改稱：伊
    是吃完晚餐之後才回去吃藥睡覺等語（見原審卷第210頁）
    ，丙○○所陳述當日之行程顯然前後不一，復與乙○○所述有所
    差異，上訴人上開所辯，尚難憑採。至丙○○固提出與上訴人
    乙○○合資成立之公司登記表及相關金錢往來明細（見原審卷
    第149-155頁），及聲請傳喚其配偶以證明其有告知與乙○○
    間之投資（見本院卷第115頁），惟上訴人間倘僅正常之投
    資往來而無何逾越分際行為，丙○○何須不斷編纂不同之理由
    ，又縱使上訴人間尚有合資關係，仍無礙渠等間逾越男女正
    常分際發展關係之可能。是上開登記表等書證尚難採為對上
    訴人有利之認定；其聲請傳喚配偶為證，亦核無必要。
　㈤再觀證人鍾ＯＯ另證述：伊見過丙○○1、2次。109 年11月左右
    ，伊請假要回彰化，乙○○表示要同行，伊二人就一起搭飛機
    從澎湖到高雄機場，因丙○○來接機，而第一次見到丙○○。之
    後伊等就去車行牽車，再去丙○○上班處等她下班。之後丙○○
    與乙○○開一輛車，伊另開一輛車離去找住宿處，當晚三人有
    一起聚餐吃飯。吃完飯他們兩個一起離開，伊則自己回去住
    處。第二天還有在丙○○家外面碰面，當天有去吃港式飲茶。
    他們的關係看起來像情侶。因為他們走在一起都有手牽手、
    摟腰等等。伊都走在他們後面，而有看見。乙○○有叫伊回去
    澎湖不要講等語明確（見原審卷第206、207頁）。審酌證人
    鍾ＯＯ為乙○○之前員工，復與丙○○交情普通且尚有接受丙○○之
    贈禮，其與上訴人間之關係並非仇視，難認有挾怨編造誣陷
    他人之動機，若非親眼所見，不致憑空杜撰，是證人鍾ＯＯ所
    述，應可採信。足認上訴人間確實亦有於109年11月間，在
    高雄地區彼此間牽手、摟腰等行為。雖上訴人辯稱：自乙○○
    與甲○○離婚後證人鍾ＯＯ即與甲○○同住，於本件原審審理期間
    ，鍾ＯＯ早與甲○○同住多時，不論兩人有無交往或親密關係，
    鍾ＯＯ住宿起居勢必仰賴甲○○，鍾ＯＯ證詞顯有偏頗甲○○而不可
    信云云（見本院卷第25頁），惟上訴人並未提出任何事證以
    實其說，其認鍾ＯＯ在感情或財產上明顯倚賴甲○○，亦屬主觀
    推測，所辯尚不足採。
　㈥綜上，依社會一般通常觀念，上訴人偕同出入公共場所並有
    牽手、互相倚靠之舉止，以及丙○○入住甲○○與乙○○夫妻共同
    使用之房間，已逾越一般男女朋友社交行為之界限，並逾社
    會一般通念所能容忍之範圍，足以破壞甲○○婚姻共同生活圓
    滿安全及幸福，且導致甲○○對於婚姻忠誠圓滿之不安與懷疑
    ，又丙○○明知乙○○乃有配偶之人，此觀上揭員警密錄器光碟
    勘驗譯文中，丙○○有向員警稱「我有看過她先生阿」等語自
    明（見原審卷第212頁），竟仍為上揭行為，自屬對甲○○基
    於配偶關係之身分法益之侵害甚明。
　㈦爰審酌丙○○自陳已婚，高中肄業，從事服務業26年，雖其另
    陳稱目前待業中（見本院卷第173頁），惟其前曾投資乙○○
    之公司成為股東，投資金額總計高達百萬餘元等情，亦據丙
    ○○陳述在卷，並有匯款明細可佐（見原審卷第145、151-155
    頁），經濟狀況應尚可，兼衡甲○○及丙○○之身分、地位、經
    濟狀況、丙○○之行為對於甲○○婚姻生活之圓滿、安全及幸福
    所造成破壞之程度及因本件侵權行為事實發生之情節、期間
    、造成甲○○所受精神痛苦之程度及丙○○事發後之態度等一切
    情狀，認甲○○因上訴人間之侵權行為所受非財產上之損害即
    精神慰撫金，以20萬元為適當。
　㈧再按民法第276條第1項規定，債權人向連帶債務人中之一人
    免除債務，而無消滅全部債務之意思表示者，除該債務人應
    分擔之部分外，他債務人仍不免其責任。又民法第271條規
    定，數人負同一債務或有同一債權，而其給付可分者，除法
    律另有規定或契約另有訂定外，應各平均分擔或分受之；其
    給付本不可分而變為可分者亦同。查，甲○○於另案與乙○○達
    成系爭調解，並撤回對丙○○之請求，系爭調解效力及於乙○○
    與丙○○共同侵害其基於配偶關係之身分法益，而請求乙○○與
    丙○○連帶賠償之部分，已據前述。則甲○○本件對丙○○行使之
    侵權行為損害賠償請求權，實為對連帶債務人中之一人，請
    求全部或一部之給付，然乙○○本應負擔之連帶責任既經甲○○
    於系爭調解拋棄，依上開規定，乙○○之分擔額（即1/2），
    對他債務人即丙○○，應發生免責之效力。是甲○○僅得向丙○○
    請求給付非財產上之損害即精神慰撫金10萬元，逾越上開範
    圍之請求，不應准許。
　㈨至丙○○辯稱乙○○業已履行將系爭調解筆錄第三、四條所示之
    車輛及不動產權屬之約定，依民法第274條規定，連帶債務
    已因乙○○一人為清償致債務消滅，他債務人即丙○○亦同免其
    責任云云（見本院卷第24頁）。惟丙○○並未能提出任何事證
    證明系爭調解筆錄第三、四條之約定旨在清償上訴人對甲○○
    本件之侵權行為連帶責任，所辯顯不足採。
八、綜上所述，甲○○依民法第184條第1項、第195條第1、3項之
    規定，請求乙○○及丙○○各給付甲○○11萬元、10萬元，及均自
    起訴狀繕本送達翌日即110年9月9日及110年9月26日（見原
    審卷第79、81頁）起，均至清償日止，按年息5%計算之利息
    ，為有理由，應予准許。逾此範圍之請求，則無理由，應予
    駁回。從而，原審就上開應准許部分，判命乙○○及丙○○各給
    付甲○○11萬元、10萬元本息，並分別諭知兩造供擔保後，得
    、免假執行，核無不當。至上開不應准許部分，原審為甲○○
    敗訴之判決及駁回該部分假執行之聲請，並無違誤。上訴意
    旨、附帶上訴意旨分別就上開兩部分指摘原判決不當，求予
    廢棄改判，均為無理由，應予駁回。
九、本件事證已臻明確，兩造所提其餘攻擊防禦方法及證據，經
    本院審酌後，核與本件判決結果不生影響，爰不一一論述，
    附此敘明。
十、據上論結：本件上訴及附帶上訴均無理由，爰判決如主文。
中　　華　　民　　國　　111 　年　　10　　月　　5 　　日
                            民事第一庭    
                                審判長法  官  甯  馨
                                      法  官  何悅芳
                                      法  官  林雅莉
以上正本證明與原本無異。
本件不得上訴。　　　　　　　　　　　　　　　　　　　
中　　華　　民　　國　　111 　年　　10　　月　　5 　　日
                                      書記官  林宛玲